【裁判字號】    98,交上訴,896
【裁判日期】    981006
【裁判案由】    公共危險等
【裁判全文】
臺灣高等法院臺南分院刑事判決       98年度交上訴字第896號
上  訴  人  臺灣臺南地方法院檢察署檢察官
被      告  甲○○
上列上訴人因被告公共危險等案件，不服臺灣臺南地方法院98年
度交訴字第1號中華民國98年6月26日第一審判決（起訴案號：臺
灣臺南地方法院檢察署97年度偵字第11242號），提起上訴，本
院判決如下：
    主  文
原判決關於甲○○因過失致人於死及其定應執行刑部分，撤銷。
甲○○因過失致人於死，處有期徒刑壹年。
其他上訴駁回（即關於甲○○服用酒類，不能安全駕駛動力交通
工具而駕駛，所處有期徒刑月；又駕駛動力交通工具肇事，致
人死亡而逃逸，所處有期徒刑壹年部分，檢察官之上訴駁回）。
上開第二項撤銷改判部分所處之刑，與上開上訴駁回部分所處之
刑，應執行有期徒刑貳年。
    事  實
一、甲○○自民國97年6月29日下午2、3時許，在臺南縣官田鄉
    西庄村某處與友人一同飲酒後，明知其已酒醉不能安全駕駛
    動力交通工具，仍於同日下午8時許駕駛車號J5-2096號自小
    客車，載送楊秀花母子等三人返回住處，待楊秀花母子等三
    人下車後，甲○○隨即駕駛前開自小客車離去。嗣於同日下
    午8時9分許，行經臺南縣官田鄉官田村南165線36.9公里處
    時，本應注意汽車在同一車道行駛時，除擬超越前車外，後
    車與前車之間應保持隨時可以煞停之距離，及汽車行駛時，
    駕駛人應注意車前狀況，並隨時採取必要安全措施，而按當
    時係晴天、夜間有照明之縣道、柏油路面、路面乾燥無缺陷
    、無障礙物，並無不能注意之情事，竟疏未注意上開情狀況
    ，竟自後追撞同向前方騎乘腳踏車之陳峻杰，致陳峻杰自車
    上彈起並猛烈撞擊該自小客車之前擋風玻璃後，掉落地面，
    而受有顱內出血及頭頸胸背腰臀部多處撞挫傷之傷害，雖經
    於同日下午8時34分至奇美醫院柳營分院急救，仍因到院前
    已死亡而急救無效。甲○○於肇事後，並未停車察看，另基
    於駕駛動力交通工具肇事，致人死亡而逃逸之犯意，旋即駕
    車逃離現場。嗣經臺南縣警察局麻豆分局員警依據車禍現場
    所遺留之汽車碎片而循線查獲。
二、案經陳峻杰之配偶乙○○告訴臺灣臺南地方法院檢察署檢察
    官及臺南縣警察局麻豆分局報請臺灣臺南地方法院檢察署檢
    察官偵查起訴。
    理  由
一、按「被告以外之人於審判外之陳述，雖不符前4條之規定，
    而經當事人於審判程序同意作為證據，法院審酌該言詞陳述
    或書面陳述作成時之情況，認為適當者，亦得為證據。」刑
    事訴訟法第159條之5第1項定有明文。查與本案相關之證人
    於警詢及檢察官偵查中之證述，雖均係被告以外之人於審判
    外之陳述，惟檢察官、被告及辯護人於本院準備及審判程序
    同意作為證據，且該等供述證據係由職司犯罪調查、偵查之
    警方及檢察官依法定正當程序作成，查無何非出於自由意志
    之不法情況，本院審酌上情認屬適當，依上開規定，自得為
    證據，合先敘明。
二、訊據被告甲○○對於上揭犯罪事實迭於原審及本院坦承不諱
    ，並有證人即冠昱汽車修護廠負責人劉秋逢、證人即被告同
    居人楊秀花、證人即宏昇汽車修護廠負責人陳憲利、證人即
    被告友人蔡明芳及目擊證人楊宗伯等人分別於警詢或檢察官
    偵時證述在卷可稽，復有道路交通事故現場圖、道路交通事
    故調查報告表(一)、(二)各1紙、肇事後現場所照之照片14張、
    道路監視器翻拍之白色汽車照片9張、宏昇汽車修護廠委修
    單、冠昱汽車修護廠估價單、通聯調閱查詢單各1紙等附卷
    可查（參見偵查卷第34至70頁）。又被害人陳峻杰係遭被告
    所駕駛之車號J5-2096號自小客車撞擊後，彈撞至被告車輛
    之前擋風玻璃後，再跌落地面，致傷重不治死亡等事實，亦
    經臺灣臺南地方法院檢察署檢察官督同檢驗員相驗明確，製
    有解剖筆錄、相驗屍體證明書、驗斷書各1份及相驗照片30
    張在卷足憑（參見相驗卷第24至49頁）。按「汽車在同一車
    道行駛時，除擬超越前車外，後車與前車之間應保持隨時可
    以煞停之距離」、「汽車行駛時，駕駛人應注意車前狀況，
    並隨時採取必要安全措施」，道路交通安全規則第94條第1
    項、第3項分別定有明文。查本件車禍發生之時係晴天、夜
    間有照明之縣道、柏油路面、路面乾燥無缺陷、無障礙物，
    有道路交通事故調查報告表(一)、(二)在卷可憑，被告當時並無
    不能注意之情事，竟疏未注意上開情況，竟自後追撞同向前
    方騎乘腳踏車之陳峻杰，致陳峻杰因而死亡，其有過失責任
    洵可認定。又本件交通事故經送請臺灣省臺南區車輛行車事
    故鑑定委員會鑑定結果，亦認甲○○酒後駕駛小客車，未注
    意車前狀況，為肇事原因，陳峻杰無肇事因素，有該會97
    年9月4日南鑑字第0975902584號函暨鑑定意見書在卷可佐（
    見偵查卷第104至105頁）。是被害人陳峻杰確因本件車禍死
    亡，甚為明確，則被害人陳峻杰之死亡與被告之過失行為間
    ，顯有相當因果關係。綜上，足徵被告自白與事實相符，洵
    以採信。因此，本件確有被告服用酒類，不能安全駕駛動力
    交通工具而駕駛、因過失致人於死，及肇事致人死亡而駕車
    逃逸之犯行，均堪認定。
三、核被告甲○○所為，係犯刑法第185條之3服用酒類，不能安
    全駕駛動力交通工具而駕駛罪、同法第276條第1項之過失致
    人於死罪及同法第185條之4肇事逃逸罪。被告為汽車駕駛人
    ，其酒醉駕車因而致人死亡，依法應負刑事責任，應依道路
    交通管理處罰條例第86條第1項規定，就其所犯過失致死罪
    部分加重其刑。被告所犯上開三罪間，犯意各別，行為互殊
    ，罪名不同，應分論併罰。
四、原審審理結果認被告確有過失致人於死之犯行而予論罪科刑
    ，固非無據。惟查：(1)刑法第276條第1項因過失致人於死罪
    ，於事實欄應將被告有「應注意能注意而不注意之過失」之
    情節詳予載明，但原判決僅載「甲○○因不勝酒力，且未注
    意車前狀況，竟自後追撞同向前方騎乘腳踏車之陳峻杰…」
    ，理由欄亦未引用道路交通安全規則第94條第1項、第3項之
    規定，即非允洽。(2)又本件被告所犯因過失致人於死之犯行
    ，被告應負全部過失責任，被害人陳峻杰並無肇事因素，為
    本院所認定，且送請臺灣省臺南區車輛行車事故鑑定委員會
    鑑定結果，亦同此認定，有上開鑑定意見書在卷可佐，而被
    告為汽車駕駛人，因酒醉駕車致人死亡，並應依道路交通管
    理處罰條例第86條第1項規定加重其刑，而被告迄未與被害
    人家屬達成民事和解，賠償全部民事損害，竟僅量處有期徒
    刑9月，顯屬罪刑不相當。檢察官上訴指摘此部分之判決為
    不當，為有理由，自應由本院就此部分及定應執行刑予以撤
    銷改判，以期適法。爰審酌被告疏未注意道路交通安全規則
    ，飲酒後駕車未注意車前狀況，自後追撞同向騎乘腳踏車之
    被害人陳峻杰而肇事，並致被害人陳峻杰死亡之過失情節重
    大，且仍未能與被害人陳峻杰之家屬達成民事和解，已據被
    害人家屬乙○○陳述在卷，並審酌被告品性、生活狀況、智
    識程度（高中肄業），及被告犯後坦承犯行之態度等一切情
    狀，量處有期徒刑1年。
五、原審審理結果就被告服用酒類，不能安全駕駛動力交通工具
    而駕駛，及其駕駛動力交通工具，肇事致人死亡而逃逸，認
    罪證明確，因而適用刑事訴訟法第299條第1項前段、第273
    條之1第1項，刑法第185條之3、第185條之4，刑法施行法第
    1條之1，並審酌被告疏未注意道路交通安全規則，飲酒後駕
    車未注意車前狀況，自後追撞同向騎乘腳踏車之被害人陳峻
    杰而肇事，於肇事後未下車察看，亦未採取救護或其他必要
    措施，旋即駕車逃逸駛離現場，惡性非輕，且未能與被害人
    陳峻杰之家屬達成和解，並審酌被告品性、生活狀況、智識
    程度（高中肄業），及被告犯後坦承犯行之態度等一切情狀
    ，分別量處有期徒刑3月、1年。本院經核，原判決此部分認
    事用法俱無不合，量刑亦稱妥適。檢察官上訴以被告於酒後
    仍駕駛自小客車自後方猛烈撞擊陳峻杰騎乘之腳踏車，陳峻
    杰根本無從避免被衝撞，被告無視廣大用路人安全，使陳峻
    杰家庭破碎，仍未賠償被害人家屬分文，原判決量刑過輕云
    云。惟查上開上訴理由所指，係在指摘原判決就被告因過失
    致人於死之量刑是否允洽，被告此部分所犯刑法第185條之3
    、第185條之4之罪均係公訴罪，原審就此部分分別量處有期
    徒刑3月、1年，本院經核，原判決此部認事用法，並無不當
    ，上訴為無理由，應予駁回。
六、上開撤銷改判部分所處有期徒刑1年，與上訴駁回部分所處
    之刑（即關於甲○○服用酒類，不能安全駕駛動力交通工具
    而駕駛，所處有期徒刑3月；又駕駛動力交通工具肇事，致
    人死亡而逃逸，所處有期徒刑1年），並依刑法第51條第5款
    定其應執行刑為有期徒刑2年。
據上論斷，應依刑事訴訟法第368條、第369條第1項前段、第364
條、第299條第1項前段，刑法第276條第1項、第51條第5款，道
路交通管理處罰條例第86條第1項，刑法施行法第1條之1，判決
如主文。
本案經檢察官林炎昇到庭執行職務。
中    華    民    國    98    年    10    月    6     日
                  刑事第一庭    審判長法  官  黃崑宗
                                      法  官  陳顯榮
                                      法  官  王明宏
以上正本證明與原本無異。
檢察官及被告對於本判決依刑法第185條之4就被告駕駛動力交通
工具肇事，致人死傷而逃逸之論罪科刑部分，如不服本判決應於
收受送達後10日內向本院提出上訴書狀，其未敘述上訴理由者，
並得於提起上訴後10日內向本院補提理由書（均須按他造當事人
之人數附繕本）「切勿逕送上級法院」。
其他部分不得上訴。
                                      書記官  黃全忠
中    華    民    國    98    年    10    月    6     日
附錄本判決論罪科刑法條：
刑法第185條之3：
服用毒品、麻醉藥品、酒類或其他相類之物，不能安全駕駛動力
交通工具而駕駛者，處一年以下有期徒刑、拘役或科或併科十五
萬元以下罰金。
刑法第185條之4：
駕駛動力交通工具肇事，致人死傷而逃逸者，處六月以上五年以
下有期徒刑。
刑法第276條第1項：
因過失致人於死者，處二年以下有期徒刑、拘役或二千元以下罰
金。


司法院資訊處製作；財團法人民間司法改革基金會備份。
